臺灣新北地方法院民事裁定
111年度消債抗字第4號
抗  告  人
即  債務人  鄭博仁
代  理  人  何乃隆律師
上列抗告人因消費者債務清理條例聲請更生事件，對於中華民國
110 年12月2 日本院110 年度消債更字第290 號裁定提起抗告，
本院裁定如下：
    主  文
原裁定廢棄。
抗告人鄭博仁自中華民國一一一年四月二十九日上午十時起開始
更生程序。
命司法事務官進行本件更生程序。
    理  由
一、抗告人抗告意旨略以：抗告人名下雖有新北市貢寮區之土地
    計12筆（下合稱系爭土地），但系爭土地均為無法種植之林
    地，亦無聯外道路，經濟價值不高，且基隆地方法院於民國
    110 年12月8 日進行變價拍賣後，因仍未拍定，塗銷查封登
    記在案，足見系爭土地為不易變價之財產，按消費者債務清
    理條例（下稱消債條例）第64條第3　項規定，應認為無清
    算價值而扣除在清算程序所得受償之總額。是以，原裁定以
    抗告人之資產大於所負債務，核與消債條例第3 條之要件不
    符為由，駁回其更生之聲請，適用法規顯有錯誤，聲明：原
    裁定廢棄等語。
二、按債務人不能清償債務或有不能清償之虞者，得依本條例所
    定更生或清算程序，清理其債務，消債條例第3 條定有明文
    。所謂「不能清償債務或有不能清償之虞」者，係指債務人
    欠缺清償能力，且對於已屆清償期，或已受請求債務之全部
    或主要債務，客觀上可預見處於通常且繼續的不能清償之狀
    態而言，方符合消債條例為使不幸陷入經濟困境之人得以清
    理債務、重建生活，並在債務清理過程中能保有符合人性尊
    嚴之最低基本生活限度之標準，合先敘明。次按法院開始更
    生程序之裁定，應載明其年、月、日、時，並即時發生效力
    。法院裁定開始更生或清算程序後，得命司法事務官進行更
    生或清算程序。消債條例第45條第1 項、第16條第1 項前段
    定有明文。
三、經查：
  ㈠原裁定以抗告人名下系爭土地公告現值合計為新臺幣（下同
    ）8,997,155 元，且臺灣基隆地方法院公告第二次拍賣系爭
    土地之應買價額達32,296,000元，足見其資產現值遠大於所
    負債務4,975,947 元，難認有何不能清償債務之情事為由，
    駁回其更生之聲請；惟查，抗告人名下雖有系爭土地，但均
    係無法耕作之林地，縱其土地公告現值合計8,997,155 元，
    並曾經臺灣基隆地方法院公告應買價值32,296,000元，但嗣
    仍因無人願意承接購買，而致拍賣變價程序依法視為撤回在
    案，此有臺灣基隆地方法院民事執行處函在卷可稽，堪信系
    爭土地為不易變價之財產，無可供作清償債務之用。
　㈡再抗告人名下有向富邦人壽保險公司投保之4 筆保單，解約
    金價值計710,964 元，目前任職於「均展國際貿易有限公司
    」擔任倉管人員，每月薪資25,500元，有富邦人壽解約試算
    結果、在職薪資證明等件可證，堪信所述資產及其每月可得
    收入之數額為真；另抗告人表示每月必須支出膳食費6,500
    元、交通費1,200 元、房屋租金5,500 元、國民年金750元
    、健保費750 元、日用品費500 元、水費150 元、電費350
    元、個人手機費500 元等生活開銷，業據其提出水費通知單
    、電力公司繳費通知單、職業工會收據、電信費繳款通知為
    證，並已盡相當之釋明，且核與消債條例第64之2 條所定債
    務人必要生活費用之數額相當，應為可採。準此，衡以抗告
    人名下保單價值，復以其每月可得收入扣除生活必要支出之
    餘額，較之被請求清償之債務總額，仍顯係處於通常且繼續
    不能清償之狀態，自合於「不能清償債務或有不能清償之虞
    」之要件。
　㈢從而，抗告人聲請更生，既曾向住、居所地之本院聲請調解
    不成立，經濟狀況亦符合有不能清償債務之情事，且無擔保
    或無優先權之債務總額未逾1,200 萬元，復查無有消債條例
    第6 條第3 項、第8 條或第46條各款所定駁回更生聲請之事
    由存在，則抗告人本件更生之聲請，於法尚無不合，應予准
    許；原裁定駁回抗告人之聲請，容有未洽，抗告意旨指摘原
    裁定不當，求予廢棄，為有理由，爰由本院將原裁定廢棄，
    准予抗告人更生之聲請，並命司法事務官進行本件更生程序
    。
四、據上論結，本件抗告為有理由，依消債條例第11條第2 項、
    第15條、第16條第1 項、第45條第1 項、民事訴訟法第492 
    條，裁定如主文。
中　　華　　民　　國　  111   年　　 4　　月　　29　　日
                  民事第六庭  審判長法  官  許瑞東

                                    法  官  陳佳君

                                    法　官　宋家瑋
以上正本係照原本作成。
本裁定不得再抗告。
本裁定已於111年4月29日時公告。
中　　華　　民　　國　  111   年　　 4　　月　　29    日
                                    書記官　張韶安